【裁判字號】    98,上訴,567
【裁判日期】    980609
【裁判案由】    搶奪等
【裁判全文】
臺灣高等法院高雄分院刑事判決         98年度上訴字第567號
上  訴  人  臺灣高雄地方法院檢察署檢察官
被      告  丙○○
上列上訴人因被告搶奪等案件，不服臺灣高雄地方法院98年度訴
字第329 號中華民國98年3 月31日第一審判決（起訴案號：臺灣
高雄地方法院檢察署98年度偵字第5535號），提起上訴，本院判
決如下：
     主  文
原判決關於附表所示搶奪罪共肆罪、竊盜部分暨其應執行刑，均
撤銷。
丙○○犯如附表壹所示之搶奪罪，共罪，各處有期徒刑拾月。
又犯如附表貳所示之共同搶奪罪，處有期徒刑拾月。又犯竊盜罪
，處有期徒刑肆月；機車鑰匙壹支沒收。
其他上訴駁回。
丙○○上訴駁回部分所處有期徒刑陸月，與前開撤銷改判部分所
處之刑，應執行有期徒刑年肆月；機車鑰匙壹支，沒收。
     事  實
一、丙○○因失業中無收入來源，竟意圖為自己不法之所有或共
    同意圖為自己不法之所有，而基於搶奪或共同搶奪之犯意，
    分別於如附表壹、貳所列之時間、地點，以如附表壹、貳所
    示之方式，趁如附表壹、貳所示之成年女性被害人不備之際
    ，搶奪被害人所有財物，得手後隨即逃離現場，並將如附表
    壹、貳所示搶得之財物予以變賣花用或棄置。
二、丙○○於民國98年2 月9 日上午8 時40分許，騎乘車號CM8-
    722 號重型機車，沿高雄縣岡山鎮○○路由南往北方向行駛
    ，行經該路42號前，因疏未注意，撞上騎乘腳踏車之庚○○
    ，致庚○○腳踏車毀損，右手虎口受傷（毀損及傷害部分，
    均未據告訴）。詎丙○○見狀後不思救助庚○○，亦未立即
    報警處理，竟基於肇事逃逸之犯意，迅速駕車駛離現場。
三、丙○○因恐其騎乘之上開重型機車遭警方調查鎖定，復意圖
    為自己不法之所有，另基於竊盜之犯意，於98年2 月14日下
    午1 時許，在高雄縣橋頭鄉橋頭捷運站前，以丙○○所有之
    機車鑰匙1 支，竊取乙○○所有車牌號碼OMV-340 號之黑色
    重型機車，得手後即以之作為代步工具。
四、嗣於98年2 月14日下午3 時30分許，丙○○騎乘該贓車，行
    經高雄縣岡山鎮○○路與忠誠街口，為警發覺當場查獲，扣
    得前開OMV-340 號機車及丙○○所有之行竊工具機車鑰匙1
    支，並帶丙○○前往岡山、路竹等地尋回如附表壹、貳所示
    之部分贓物。
五、案經高雄縣政府警察局岡山分局報請臺灣高雄地方法院檢察
    署檢察官偵查起訴。
     理  由
壹、證據能力方面
  一、按被告以外之人（包括證人、鑑定人、告訴人、被害人及
      共同被告等）於審判外之陳述雖不符刑事訴訟法第159 條
      之1 至之4 等4 條之規定，而經當事人於審判程序同意作
      為證據，法院審酌該言詞陳述或書面陳述作成時之情況，
      認為適當者，亦得為證據；當事人、代理人或辯護人於法
      院調查證據時，知有刑事訴訟法第159 條第1 項不得為證
      據之情形，而未於言詞辯論終結前聲明異議者，視為有前
      項之同意，同法第159 條之5 定有明文。立法意旨在於傳
      聞證據未經當事人之反對詰問予以核實，原則上先予排除
      。惟若當事人已放棄反對詰問權，於審判程序中表明同意
      該等傳聞證據可作為證據；或於言詞辯論終結前未聲明異
      議，基於尊重當事人對傳聞證據之處分權，及證據資料愈
      豐富，愈有助於真實發見之理念，且強化言詞辯論主義，
      使訴訟程序得以順暢進行，上開傳聞證據亦均具有證據能
      力。本件下列作為認定被告犯罪依據之傳聞證據，當事人
      即檢察官、被告於審判程序均同意作為證據，本院查無不
      當取證之情形，認為以之作為本案之證據亦屬適當，是本
      件之傳聞證據均具有證據能力。
貳、認定被告犯行所憑之證據及論斷
  一、訊據被告對上揭犯罪事實除附表貳之外，其餘部分均坦承
      不諱，核與證人即被害人SU SYANA（印尼國籍）、己○○
      、甲○○、乙○○、庚○○於警詢時證述之情節相符，復
      有贓物認領申請單、扣押筆錄、扣押物品目錄表、道路交
      通事故現場圖、道路交通事故調查報告表 (一)、 (二)、
      疑似道路交通事故肇事逃逸追查表各1 份、肇事逃逸照片
      4 紙及照片說明資料5 紙附卷可稽，足見被告之任意性自
      白均與事實相符，堪以採信。
  二、附表貳搶奪被害人戊○○之犯罪事實，被告丙○○供承其
      1 人獨自犯案，辯稱：本件係伊1 人作案，並未與他人共
      同犯案云云。本院查，被害人戊○○於警訊中指稱遭2 名
      男子騎機車從後面搶走手提包等語（見偵查卷第61頁、第
      62頁），核與目擊搶奪經過之證人梁博凱於警訊證稱：「
      我在追逐時際最近之距離約有3 公尺，我有看到其所騎乘
      之重機車牌號碼為CM8-722 號，搶嫌所騎乘之車輛有2 個
      人騎乘，均有戴黑色（暗色）之安全帽，其中一個體格壯
      碩，一個體格較矮小」等語相符（見偵查卷第67頁），復
      有贓物認領申請單、扣押筆錄、扣押物品目錄表附卷可稽
      ，足證被告上開辯解，並非可採，此部分罪證明確，犯行
      堪以認定。
  三、按刑法第185 條之4 之肇事致人死傷逃逸罪，所謂「逃逸
      」，與行為人是否有積極「逃亡、隱匿」等阻礙犯罪偵查
      行為無涉，而係指行為人不留在肇事現場為即時救護、避
      免後車再度撞擊或協助相關人員迅速處理事故而離去之行
      為，蓋此一離去行為將可能促使肇事所發生之損害而有再
      度擴大之危險。故本件被告未下車查看留滯現場等待處理
      ，亦未報警或對被害人庚○○採取送醫、急救等必要救護
      行為，即行離去，顯難達上開條文欲使肇事駕駛人即時救
      護以減少死傷之立法目的，揆諸上開說明，自屬肇事逃逸
      。被告上揭事實一所為，均係犯刑法第325 條第1 項之普
      通搶奪罪；上揭事實二所為，係犯刑法第185 條之4 之肇
      事逃逸罪；上揭事實三所為，係犯刑法第320 條第1 項之
      普通竊盜罪。被告上開4 次搶奪、1 次肇事逃逸、1 次竊
      盜犯行之犯罪時間、地點、被害人均不相同，皆犯意各別
      、行為互殊，均應予分論併罰，被告丙○○與另一不詳姓
      名成年男子間，就附表貳之搶奪犯行，有犯意聯絡及行為
      分擔，為共同正犯。
  四、原審就肇事致人傷害逃逸部分，適用刑法第185 條之4 之
      規定，審酌被告肇事逃逸後迄今未與被害人達成和解，惟
      念其犯後坦承犯行，態度尚可等一切情狀，從寬量處有期
      徒刑6 月。經核原判決此部分認事用法，均無不合；本院
      另斟酌本件肇事逃逸之被害人庚○○雖右手掌虎口受傷逢
      合8 針，身體其他部分均未受傷，被害人亦表明不予追究
      等情（見偵查卷第46頁），本件量刑尚屬合理，檢察官上
      訴意旨指摘此部分量刑過輕，為無理由，應予駁回。
  五、原審就搶奪、竊盜部分予以論罪科刑，固非無見；惟查，
      (一)附表貳所示之搶奪罪，係被告丙○○與另一不詳姓名成
      年男子2 人共同行搶，原判決認定係被告1 人單獨犯案，
      有事實認定有誤之違失；(二)附表壹、附表貳所示之搶奪罪
      ，被告專挑落單獨行之女性下手，欺凌婦女，一再犯案，
      嚴重危害社會治安，且未與任何被害人成立和解，原判決
      就此部分均量處最低度之有期徒刑6 月，顯不符合罪刑相
      當原則，失之過輕，亦有未合；(三)扣案之機車鑰匙1 支，
      係被告丙○○所有，為行竊機車所用之工具，為被告自承
      在卷（本院卷第59頁），宜依刑法第38條第1 項第2 款諭
      知沒收，原判決就此部分未諭知沒收，亦未說明不予沒收
      之理由，亦有未洽；檢察官上訴意旨執此指摘原判決此部
      分不當，為有理由，原判決此部分既有可議，自應將之連
      同其應執行刑部分撤銷改判。審酌被告正值壯年，不知以
      己力合法賺取財物，竟於98年2 月8 日至2 月11日短短4
      日內，為4 次搶奪、1 次竊盜犯行，嚴重危害治安及他人
      財產法益，且迄今未與任何被害人達成和解，實有不該，
      惟念其犯後坦承犯行，態度尚可，所竊物品價值非鉅，並
      帶同員警前往如附表所示贓物處置方式欄所示之處尋回部
      分財物，歸還被害人（見偵卷第73至77頁），與其犯罪之
      方法、教育程度為國中畢業、家境勉持等一切情狀，分別
      量處如主文第2 項所示之刑，並與上訴駁回部分所處之刑
      ，定其應執行刑為有期徒刑3 年4 月。扣案之機車鑰匙1
      支，係被告丙○○所有，為行竊機車所用之工具，為被告
      自承在卷（本院卷第59頁），依刑法第38條第1 項第2 款
      諭知沒收。扣案之全罩式安全帽1 頂，係供騎乘機車保護
      頭部安全所用之物，非供搶奪他人財物所用；夾拖鞋1
      雙，係被告肇事逃逸時遺留現場之物，與本件犯罪無關；
      另扣案之另1 支鑰匙，並非供行竊機車所用之物，與本件
      竊盜無關，均不得宣告沒收，併予明。
據上論結，應依刑事訴訟法第368 條、第369 條第1 項前段、第
364 條、第299 條第1 項前段，刑法第28條、第325 條第1 項、
第320 條第1 項、第51條第5 款、第38條第1 項第2 款，刑法施
行法第1條之1，判決如主文。
本案經檢察官鄭銘謙到庭執行職務。
中    華    民    國    98    年    6     月    9    日
                  刑事第五庭    審判長法  官  曾永宗
                                      法  官  任森銓
                                      法  官  王伯文
以上正本證明與原本無異。
竊盜罪部分，不得上訴。
其他部分如不服本判決應於收受本判決後10日內向本院提出上訴
書狀，其未述上訴理由者，並得於提起上訴後10日內向本院補
提理由書狀（均須按他造當事人之人數附繕本)「 切勿逕送上級
法院」。
中    華    民    國    98    年    6     月   10    日
                                      書記官  陳武悅
附錄本判決論罪之法條：
刑法第325 條第1 項
意圖為自己或第三人不法之所有，而搶奪他人之動產者，處6 月
以上5 年以下有期徒刑。
中華民國刑法第185 條之4
駕駛動力交通工具肇事，致人死傷而逃逸者，處6 月以上5 年以
下有期徒刑。
刑法第320 條第1 項
意圖為自己或第三人不法之所有，而竊取他人之動產者，為竊盜
罪，處5 年以下有期徒刑、拘役或500元以下罰金。
附表壹：
┌──┬───────┬───────┬────────┬─────┬──────┐
│編號│時間          │地點          │方式            │被害人    │贓物處置方式│
├──┼───────┼───────┼────────┼─────┼──────┤
│ 1  │98年2 月8 日中│高雄縣岡山鎮開│丙○○騎乘其母親│SUSYANA   │現金花用完畢│
│    │午12時30分許  │元街46號前    │蔡馨儀所有CM8-  │（中文姓名│，其餘均棄置│
│    │              │              │722 號重型機車，│：雅那，印│在高雄縣岡山│
│    │              │              │見被害人獨自一人│尼籍，74年│鎮某偏僻處，│
│    │              │              │騎乘腳踏車，自被│間出生）  │未扣案。    │
│    │              │              │害人後方搶奪其放│          │            │
│    │              │              │置在腳踏車前方置│          │            │
│    │              │              │物籃內之手提袋1 │          │            │
│    │              │              │只，手提袋內有健│          │            │
│    │              │              │保卡、居留證各1 │          │            │
│    │              │              │張、金耳環1 對及│          │            │
│    │              │              │現金約新臺幣（下│          │            │
│    │              │              │同）1,200 元。  │          │            │
├──┼───────┼───────┼────────┼─────┼──────┤
│ 2  │98年2 月8 日下│高雄縣岡山鎮  │丙○○騎乘其父親│己○○    │現金花用完畢│
│    │午2 時10分許  │竹圍東街23號前│丁○○所有M6E-95│（55年出生│，其餘棄置在│
│    │              │              │2 號重型機車，見│）        │高雄縣岡山鎮│
│    │              │              │被害人獨自一人騎│          │某偏僻處，未│
│    │              │              │乘腳踏車，自被害│          │扣案。      │
│    │              │              │人後方搶奪其放置│          │            │
│    │              │              │在腳踏車前方置物│          │            │
│    │              │              │籃內之手提袋1 只│          │            │
│    │              │              │，手提袋內有健保│          │            │
│    │              │              │卡1 張、NOKIA 牌│          │            │
│    │              │              │黑色手機1 支及現│          │            │
│    │              │              │金約800 元。    │          │            │
│    │              │              │                │          │            │
├──┼───────┼───────┼────────┼─────┼──────┤
│ 3  │98年2 月9 日上│高雄縣岡山鎮民│丙○○騎乘上開CM│甲○○    │現金7,000 元│
│    │午9 時12分許  │有路與中山南路│8-722 號重型機車│（65年出生│及消費券7,20│
│    │              │口            │，見被害人獨自一│）        │0 元供己花費│
│    │              │              │人徒步行走，自被│          │用罄，其餘贓│
│    │              │              │害人後方搶奪其所│          │物丟棄，經警│
│    │              │              │有黑色手提包1只 │          │於98年2月14 │
│    │              │              │，手提包內有被害│          │日下午4時許 │
│    │              │              │人之私章1 枚、身│          │，帶丙○○前│
│    │              │              │分證、健保卡、高│          │往高雄縣岡山│
│    │              │              │點上課證、高鐵車│          │鎮○○○街13│
│    │              │              │票、第一銀行金融│          │3 巷產業道路│
│    │              │              │卡、郵局金融卡、│          │旁尋回甲○○│
│    │              │              │第一銀行信用卡、│          │該私章1 枚、│
│    │              │              │花旗銀行信用卡、│          │劉思蓓之身分│
│    │              │              │中國信託銀行信用│          │證1 張。    │
│    │              │              │卡各1 張、095276│          │            │
│    │              │              │22 15 號NOKIA 牌│          │            │
│    │              │              │5300型號灰白手機│          │            │
│    │              │              │1 支、計算機1 台│          │            │
│    │              │              │、筆袋1 只、現金│          │            │
│    │              │              │7,000 元、消費券│          │            │
│    │              │              │7,200 元及劉思蓓│          │            │
│    │              │              │之身分證1 張。  │          │            │
└──┴───────┴───────┴────────┴─────┴──────┘
附表貳：
┌──┬───────┬───────┬────────┬─────┬──────┐
│編號│時間          │地點          │方式            │被害人    │贓物處置方式│
├──┼───────┼───────┼────────┼─────┼──────┤
│ 1. │98年2 月11日晚│高雄縣路竹鄉中│丙○○夥同另一不│戊○○    │現金2萬5,000│
│    │上6 時10分許  │正路與民富街口│詳姓名成年男子共│（63年出生│元供己花費用│
│    │              │              │同騎乘上開CM8-72│）        │罄，其餘贓物│
│    │              │              │2 號重型機車，見│          │丟棄，經警於│
│    │              │              │被害人獨自一人徒│          │98 年2月14日│
│    │              │              │步行走，歹徒其中│          │下午3 時當場│
│    │              │              │1 人自被害人後方│          │從丙○○身上│
│    │              │              │搶奪其所有手提包│          │扣得該SONY  │
│    │              │              │1只 ，手提包內有│          │ERRICSON手機│
│    │              │              │被害人之元大銀行│          │1 支，並於同│
│    │              │              │金融卡、永豐、富│          │日6 時許，帶│
│    │              │              │邦、荷蘭、元大、│          │丙○○前往高│
│    │              │              │VISA、中國信託、│          │雄縣路竹鄉文│
│    │              │              │匯豐、台新銀行信│          │化村東方高分│
│    │              │              │用卡、身分證、健│          │63號電線桿前│
│    │              │              │保卡、汽車駕照、│          │尋回戊○○健│
│    │              │              │機車駕照各1 張、│          │保卡、汽車駕│
│    │              │              │土地銀行、元大銀│          │照、機車駕照│
│    │              │              │行、郵局存簿各1 │          │各1 張、土地│
│    │              │              │本、SONY ERRIC  │          │銀行存簿1 本│
│    │              │              │SON 手機1 支及現│          │、元大銀行信│
│    │              │              │金2 萬5,000 元。│          │用卡、VISA信│
│    │              │              │                │          │用卡各1 張。│
└──┴───────┴───────┴────────┴─────┴──────┘


司法院資訊處製作；財團法人民間司法改革基金會備份。
